【裁判字號】    98,台上,7288
【裁判日期】    981203
【裁判案由】    偽造文書
【裁判全文】
最高法院刑事判決            九十八年度台上字第七二八八號
上  訴  人  甲○○
                    14號
選任辯護人  邱鎮北律師
上  訴  人  乙○○
                    66巷7之2號
上列上訴人等因偽造文書案件，不服台灣高等法院中華民國九十
六年十一月二日第二審判決（九十六年度上訴字第七九五號，起
訴案號：台灣桃園地方法院檢察署九十三年度偵字第一五八九五
號），提起上訴，本院判決如下：
    主  文
上訴駁回。
    理  由
按刑事訴訟法第三百七十七條規定，上訴於第三審法院，非以判
決違背法令為理由，不得為之。是提起第三審上訴，應以原判決
違背法令為理由，係屬法定要件。如果上訴理由書狀並未依據卷
內訴訟資料，具體指摘原判決不適用何種法則或如何適用不當，
或所指摘原判決違法情事，顯與法律規定得為第三審上訴理由之
違法情形，不相適合時，均應認其上訴為違背法律上之程式，予
以駁回。本件原審經審理結果，認為上訴人甲○○、乙○○二人
行使偽造公文書犯行，均罪證明確，因而撤銷第一審關於上訴人
等二人部分科刑之判決，經比較刑法之新舊規定後，改判依想像
競合犯、行為時即修正前刑法牽連犯規定，從一重均論處上訴人
等二人共同行使偽造公文書，足以生損害於公眾及他人罪刑，已
詳敘其調查、取捨證據之結果及憑以認定犯罪事實之心證理由。
並就上訴人等二人否認之供詞及其等所辯各語，認非可採，予以
論述。坐落桃園縣大溪鎮○○段一七八地號「土地登記簿謄本」
及黃金興名義之「印鑑證明」等偽造之棄土證明文件，係乙○○
經案外人潘冠程介紹，向自稱「黃金興」之人購得，再將之轉賣
予甲○○等情，既為上訴人等二人一致供陳屬實，則渠等在依該
土地面積所得棄土之容積，乘以每立方公尺棄土之單價，以計算
其買賣價格時，衡情同一土地，應以相同之棄土容積量，以為計
算基準，乃乙○○於第一審審理時供稱其向名為黃金興者購買上
開土地棄土證明文件，係以該土地面積（三四六四平方公尺）乘
以三（即深度）為立方米，再以每立方公尺新台幣（下同）二十
元計價，伊係增加（容積）數量，買的時候以三米深度計算，賣
的時候，以五米算其深度，賺取其差額等語，然甲○○於第一審
審理時經隔離訊問，對此則稱伊向乙○○購買上開土地之棄土證
明文件，係以其面積乘以一點二，為立方公尺，再以每立方公尺
三十五元計價等語，此非僅有乙○○花費二十餘萬元購買該土地
之棄土證明文件，而以十四萬多元價格售予甲○○之不合理情形
，且渠二人就同一土地之棄土證明文件買賣價格之計算，卻以不
同容積為計算基準，已與常情不合，即乙○○供稱伊係增加數量
，買的時候以三米深度計算，賣的時候，以五米算其深度，賺取
其差額之語，亦與甲○○上開所供不相符合，益見其虛偽不實。
原判決因之不採渠二人上開辯詞，要無採證違法可言。又甲○○
於案發後雖提出乙○○於民國九十年八月十七日所出具收據影本
乙紙，載稱所交付棄土證明係由潘冠程提供等語，然上訴人等二
人對渠等所提出上開偽造之土地棄土證明文件，既否認知情，而
乙○○對於所稱介紹其買受該偽造土地棄土證明文件之潘冠程，
卻始終未能提供其確實住址，以供偵、審機關傳喚查證，渠選任
辯護人於第一審準備程序，甚且表示不請求傳喚潘冠程，此益發
啟人疑竇，是要不能僅以該紙收據所載，即認係對渠二人有利證
據，原判決未說明不採之理由，亦無理由不備之違失。乙○○之
選任辯護人於原審雖具狀指姜某向不明男子購買本件土地棄土證
明文件時，許進德、謝文洲二人亦在場，乃聲請予以傳喚，然該
偽造之土地棄土證明文件既係上訴人等二人，由乙○○經潘冠程
之介紹而買受取得，則渠等二人是否知情其為偽造，自以與乙○
○為直接接觸、聯繫買賣事宜之潘冠程，或知其情，至許進德、
謝文洲二人，縱如所指，亦僅係雙方買賣時在場，並非實際參與
該買賣之人，則原審未為該無益之調查，亦無不合，其判決內對
此未說明其理由，程序上固不無微瑕，然此於本件科刑判決之本
旨，尚不生影響，依刑事訴訟法第三百八十條規定，要不能執之
為合法之第三審上訴理由。是上訴人等二人之上訴意旨以上情指
摘原判決違背法令，核與法律規定得為第三審上訴理由之違法情
形，不相適合。而渠等其餘上訴意旨，或係就屬原審採證認事職
權之行使及原判決已說明事項，徒憑己見，任意指摘，或仍為單
純事實之爭執，均不能認係適法之第三審上訴理由。依上開說明
，本件上訴人等二人之上訴均違背法律上之程式，俱應予駁回。
原判決認上訴人等二人牽連犯刑法第三百三十九條第一項詐欺取
財罪部分，核屬刑事訴訟法第三百七十六條第四款所定不得上訴
第三審之案件，其牽連之重罪（行使偽造公文書罪）上訴既不合
法，無從為實體之判決，該輕罪部分亦無從適用審判不可分之原
則，併為實體上審判，亦應從程式上予以駁回。又甲○○之上訴
，既因不合法律上程式，經以其上訴不合法，予以駁回，所為緩
刑宣告之聲請，即非本院所得審酌，附此敘明。
據上論結，應依刑事訴訟法第三百九十五條前段，判決如主文。
中    華    民    國  九十八  年   十二   月    三    日
                      最高法院刑事第十二庭
                          審判長法官  黃  一  鑫
                                法官  張  春  福
                                法官  林  勤  純
                                法官  李  錦  樑
                                法官  陳  國  文
      本件正本證明與原本無異
                                      書  記  官
中    華    民    國  九十八  年   十二   月    十    日
                                                Ａ


司法院資訊處製作；財團法人民間司法改革基金會備份。
